【裁判字號】    97,上易,290
【裁判日期】    970729
【裁判案由】    賭博
【裁判全文】
臺灣高等法院高雄分院刑事判決         97年度上易字第290號
上  訴  人  臺灣高雄地方法院檢察署檢察官
被      告  乙○○
選任辯護人  李玲玲律師
            王進勝律師
            黃淑芬律師
被      告  丁○○
選任辯護人  王進勝律師
            黃淑芬律師
被      告  丙○○
選任辯護人  朱立人律師
被      告  己○○
選任辯護人  王進勝律師
            黃淑芬律師
上列上訴人因被告等賭博案件，不服臺灣高雄地方法院95年度易
字第1937號中華民國97年1 月25日第一審判決（起訴案號：臺灣
高雄地方法院檢察署94年度選偵字第89號），提起上訴，本院判
決如下：
    主  文
原判決撤銷。
丙○○、乙○○共同犯圖利聚眾賭博罪，各處有期徒刑捌月，各
減為有期徒刑肆月，如易科罰金，以銀元參佰元即新臺幣玖佰元
折算壹日。扣案如附表二所示物品均沒收。
丁○○、己○○共同犯圖利聚眾賭博罪，各處有期徒刑陸月，如
易科罰金，以銀元參佰元即新臺幣玖佰元折算壹日，各減為有期
徒刑參月，如易科罰金，以銀元參佰元即新臺幣玖佰元折算壹日
。上開扣案如附表二所示物品均沒收。
    事  實
一、乙○○、丙○○、丁○○等人共同出資，於民國（下同）93
    年7 月間起，在高雄縣梓官鄉○○村○○路102 巷25號1 樓
    ，設立『阿丁實業有限公司』，實際則係在己○○所有坐落
    高雄縣梓官鄉○○○路11之1 號鐵皮屋，以『阿丁汽機車借
    款』之名義經營民間借貸業務。詎乙○○、丙○○、丁○○
    、己○○等竟共同基於在公眾得出入之場所賭博及共同意圖
    營利供給賭博場所及聚眾賭博之犯意聯絡，除以上開高雄縣
    梓官鄉○○○路11之1 『阿丁汽機車借款』營業所之鐵皮屋
    作為簽賭六合彩賭博之場所外，並由丁○○向中華電信股份
    有限公司（下稱中華電信公司）租用如附表一所示14線市內
    電話，裝設在己○○所位於高雄縣梓官鄉○○路227 號住處
    3 樓，作為簽賭傳真或簽賭聯絡之用；丙○○並在屋外裝設
    錄影監視鏡頭，屋內裝設錄影監視主機等，作為監看屋外動
    靜，以避免警方查緝，而自94年11月初起至同年月30日止，
    經營六合彩簽賭站，由丙○○前往市場收取簽單，或在上址
    房屋樓接受不特定人以電話或傳真方式簽賭，聚集不特定人
    簽賭六合彩賭博，於每星期2 、4 、6 或日開獎日，核對香
    港六合彩每週2 、4 、6 或日開出之六合彩號碼自01至49組
    號碼開出之號碼決定勝負，簽注方式有二星、三星、特尾仔
    等3 種，「二星一碰」是由簽注站向簽注賭客收取新台幣（
    下同）75元賭金，簽中由丙○○、乙○○、己○○、丁○○
    等所經營簽賭站賠付5700元之彩金；「三星一碰」是向賭客
    收取64元賭金，簽中則賠57000 元彩金，「特仔尾一碰」是
    向賭客收65元賭金，簽中則賠2 萬元至2 萬5 千元不等彩金
    ，若均未簽中，則簽注之賭金則歸丙○○等人所經營簽賭站
    所有之方式，與不特定人對賭。嗣經檢察官指揮警察執行搜
    索，先後於：(一)94年11月30日在高雄縣梓官鄉○○○路11之
    1 號『阿丁汽機借款』、高雄縣梓官鄉○○路330 巷25號乙○○住處，及高雄縣梓官鄉○○路102 巷25號阿丁公司登記
    處所進行搜索；(二)94年12月2 日在高雄縣梓官鄉○○路475
    巷2 弄17號丙○○住處執行搜索；(三)同年12月6 日在高雄縣
    梓官鄉○○路227 號己○○所有房屋執行搜索，先後查獲丁○○所申設如附表一所示之市內電話14線；扣得丙○○、乙○○、己○○、丁○○所有供經營六合彩簽賭站所用之如附
    表二所示之大樂透倍數單15張、帳單1 張、傳真單1 張、簽
    賭聯絡電話記事卡1 張、簽賭監視器鏡頭3 個、錄影監視器
    主機1 台、室內電話機1 台、簽單17張、賭博帳單9 張、監
    視器主機1 台、傳真機、電話機等物品及如附表三所示與經
    營簽賭六合彩賭博無關之物品。
二、案經高雄縣政府警察局岡山分局、高雄市政府警察局楠梓分
    局、法務部調查局高雄縣調查站（下稱高雄縣調站）報請臺
    灣高雄地方法院檢察署檢察官偵查起訴。
    理  由
壹、證據能力方面：
一、按對於被告或犯罪嫌疑人之身體、物件、電磁紀錄及住宅或
    其他處所，必要時得搜索之。對於第三人之身體、物件、電
    磁紀錄及住宅或其他處所，以有相當理由可信為被告或犯罪
    嫌疑人或應扣押之物或電磁紀錄存在時為限，得搜索之。搜
    索，應用搜索票。搜索票，應記載下列事項：一、案由。二
    、應搜索之被告、犯罪嫌疑人或應扣押之物。但被告或犯罪
    嫌疑人不明時，得不予記載。三、應加搜索之處所、身體、
    物件或電磁紀錄。四、有效期間，逾期不得執行搜索及搜索
    後應將搜索票交還之意旨。搜索票，由法官簽名。可為證據
    或得沒收之物，得扣押之。在有人住居或看守之住宅或其他
    處所內行搜索或扣押者，應命住居人、看守人或可為其代表
    之人在場。刑事訴訟法第122 條、第128 條第1 、2 、3 項
    、第133 條第1 項、第148 條前段分別定有明文。故搜索依
    其對象可區分為，對身體、處所、物件、電磁紀錄等之搜索
    ，所具要件並非同一，對身體之搜索，著重於「人別差異」
    ，除另符合法律規定外，自不得對搜索票上所載以外之人進
    行搜索；而處所之搜索，則重「處所同一性」，乃不問處所
    之實際所有權人、使用、住居權人為何，此觀刑事訴訟法第
    148 條規定，搜索時僅須命該等人在場，而非須將其等均載
    明於搜索票上，始得對該處所進行搜索即明，是對被告或犯
    罪嫌疑人所租用或經常出入活動之犯罪處所進行「處所搜索
    」，自無須將該處所之實際所有權人、使用、住居權人一一
    列載於搜索票上。又依刑事訴訟法第152 條之規定，實施搜
    索或扣押時，發現另案應扣押之物，亦得扣押之，分別送交
    該管法院或檢察官。
二、本件高雄市政府警察局楠梓分局分別持台灣高雄地方法院法
    官於94年11月29日所簽發之搜索票，至高雄縣梓官鄉○○○
    路11之1 號及高雄縣梓官鄉○○路330 巷25號執行搜索，該
    等搜索票已分別載明搜索之處所為「高雄縣梓官鄉○○○路
    11之1 號」、「高雄縣梓官鄉○○路330 巷25號」，應扣押
    之物均載明為「槍械、電擊棒、賭具、帳冊（賭博、地下錢
    莊）、本票（借貸高額利息簽押之本票）及其他相關證物」
    ；前往高雄縣梓官鄉○○○路11之1 號搜索之警員於被告丙○○在場時，扣得如附表二、三該址所示之物，前往高雄縣
    梓官鄉○○路330 巷25號搜索之警員，於被告乙○○在場時
    ，扣得如附表三該址所示之物，製作搜索扣押筆錄及扣押物
    品目錄表，有搜索票、搜索扣押筆錄及扣押物品目錄表等（
    見選偵字第12號卷第47-51 頁、第55-61 頁）附卷可稽，是
    上開搜索程序均合於法律之規定，所扣押之物品亦未逾越上
    開應扣押之物之範圍，具有證據能力。至上開搜索票雖分別
    記載搜索範圍包括被告丙○○、乙○○之身體，案由均為「
    組織犯罪防制條例等案」，惟上開扣押物係自搜索票記載之
    搜索處所搜得而為扣押，且非自被告丙○○、乙○○以外之
    人之身體搜索而得，揆諸上開說明，與搜索票之內容並無違
    背。
三、高雄縣政府警察局岡山分局持台灣高雄地方法院法官於94年
    12月2 日核發之搜索票，前往高雄縣梓官鄉○○路475 巷2
    弄17號進行搜索，案由為「選罷法」，應扣押物為「有關賄
    選之相關事證」，有台灣高雄地方法院94年度聲搜字第3383
    號搜索票在卷為憑（見選偵字第12號卷第101 頁），本件搜
    索之原來目的雖非與賭博相關之案件，惟於搜索過程中既發
    現如附表二、三該址所示傳真機、電話機、帳單、六合彩簽
    單等經營六合彩簽賭站常見之證物，依前揭刑事訴訟法第15
    2 條規定，自得扣押之，並無違法。
四、高雄縣政府警察局岡山分局持台灣高雄地方法院法官於94年
    12 月6日所簽發之搜索票至高雄縣梓官鄉○○路227 號執行
    搜索，該搜索票已載明：案由為「六合彩賭博」，搜索之處
    所為「高雄縣梓官鄉○○路227 號」，應扣押之物為「意圖
    營利聚眾賭博及提供場所賭博之相關物證」，前往搜索之警
    員於所有權人即被告己○○在場時，在被告丙○○承租之該
    址3 樓查獲丁○○申辦之如附表一所示市內電話線共14線，
    及發現丙○○所有如附表二、三該址所示之物，予扣押，並
    製作搜索扣押筆錄及扣押物品目錄表，分別有搜索票、搜索
    扣押筆錄及扣押物品目錄表等（見警卷第8-11頁）附卷可稽
    ，是上開搜索亦屬合法，所扣押之物品亦具證據能力。至於
    上開搜索票雖記載受搜索人為丁○○，然搜索範圍並未包括
    人之身體，且上開扣押物係自搜索票記載之搜索處所搜得而
    為扣押，並非自被告或他人之身體搜索而得，與搜索票之內
    容並無違背。
五、按「除法律另有規定外，實施刑事訴訟程序之公務員因違背
    法定程序取得之證據，其有無證據能力之認定，應審酌人權
    保障及公共利益之均衡維護」，刑事訴訟法第158 條之4 定
    有明文。至於人權保障及公共利益之均衡維護，如何求其平
    衡，允宜斟酌：違背法定程序之情節，違背法定程序時之主
    觀意圖，侵害犯罪嫌疑人或被告權益之種類及輕重，犯罪所
    生之危險或實害，禁止使用證據對於預防將來違法取得證據
    之效果，偵審人員如依法定程序有無發現該證據之必然性，
    證據取得之違法對被告訴訟上防禦不利益之程度等各種情形
    ，以為認定證據能力有無之標準，俾能兼顧理論與實際，而
    因應需要（最高法院95年台上字第7162號判決參照）。又搜
    索，經受搜索人出於自願性同意者，得不使用搜索票；但執
    行人員應出示證件，並將其同意之意旨記載於筆錄，刑事訴
    訟法第131 條之1 固有明文。惟同意搜索應經受搜索人出於
    自願性同意，所謂「自願性」同意，係指同意必須出於同意
    人之自願，非出自於明示、暗示之強暴、脅迫，且同意之人
    應具同意權限，並將同意意旨記載於筆錄由受搜索人簽名或
    出具書面表明同意之旨，始為合法（最高法院94年台上字第
    1361號判決參照）。本件臺灣高雄地方法院檢察署檢察官指
    揮警員於94年11月30日至高雄縣梓官鄉○○路102 巷25號進
    行搜索時，並未持搜索票，而係依據被告丙○○之同意而實
    施搜索，該址房屋為三樓透天厝，係被告乙○○所有，而阿
    丁公司登記之營業所在地為該址1 樓，2 樓以上阿丁公司無
    權利使用，該次搜索扣得之現金20萬元係被告乙○○所有，
    在該址2 樓乙○○所有之保險箱內扣得之事實，雖經證人即
    被告丙○○、乙○○於原審法院證述在卷（見原審卷第206-
    207 、262 頁），並有搜索扣押筆錄、扣押物品目錄表、搜
    索同意書（見選偵字第12號卷第76-79 頁）及高雄縣政府營
    利事業登記證影本（見選偵字第14號卷第70頁）在卷為憑，
    被告丙○○雖為阿丁公司登記之負責人，惟阿丁公司登記之
    營業所在地僅在「高雄縣梓官鄉○○村○○路102 巷25號1
    樓」，不及於該址2 、3 樓，被告丙○○亦非該址房屋之所
    有人，難認其對該址2 、3 樓有同意搜索之權限，則警方依
    無同意權之被告丙○○所為同意，前往2 樓搜索固難謂適法
    。警方既非明知被告丙○○無同意權，執行警員並無違法之
    主觀意圖，所侵害者係屬乙○○之財產權而非人格權，違背
    法定程序之情節尚屬輕微，認扣得之現金20萬元有證據能力
    。
六、被告以外之人於審判外之言詞或書面陳述，除法律有規定者
    外，不得作為證據，刑事訴訟法第159 條第1 項固定有明文
    ；惟被告以外之人於審判外之陳述，雖不符刑事訴訟法第15
    9 條之1 至第159 條之4 之規定，而經當事人於審判程序同
    意作為證據，法院審酌該言詞陳述作成時之情況，認為適當
    ，亦得為證據，同法第159 條之5 第1 項亦有明文。證人即
    被告丙○○在警詢時所為陳述，均屬被告乙○○、丁○○、
    己○○以外之人在審判外之陳述，雖屬傳聞證據，經查無刑
    事訴訟法第159 條之1 至第159 條之4 之傳聞證據例外情形
    ，然檢察官、辯護人及被告均同意可作為證據使用（本院卷
    第160 頁），依刑事訴訟法第159 條之5 第1 項之規定，本
    院審酌該證據作成之情況，認為適當，得為證據。
七、證人庚○○於檢察官偵查中雖證稱：乙○○是在經營六合彩
    等語（見調查局卷第137 頁），惟庚○○係經檢察官以證人
    之身分傳喚到庭，於訊問前後均未告以具結之義務及偽證之
    處罰並令其具結。而亦查無其他不得令其具之法定事由，依
    刑事訴訟法第158 條之3 之規定，即無證據能力。
貳、實體部分：
一、訊據被告丙○○對於事實欄所載租用同案被告己○○所有在
    高雄縣梓官鄉○○路227 號3 樓房屋作為據點，利用同案被
    告丁○○所租如附表一所示之市內電話，裝設在上址3 樓，
    經營六合彩簽賭之事實，坦承不諱（見選他字第118 號卷第
    124 頁、原審卷第209-211 、278 頁、本院卷第52、123 頁
    ），其於警詢中供稱：「是94年11月初開始經營，有二星、
    三星、特仔尾等3 種簽注方式，二星一碰是向簽注賭客收取
    75元賭金，簽中則倍付5700元，三星一碰是向簽注賭客收64
    元賭金，簽中則賠付57000 元，特仔尾一碰是向簽注賭客收
    65元賭金，簽中則賠付2 萬至2 萬5000元不等」等語（見選
    他字第118 號卷第124 頁）；於檢察官偵查中供稱：「從94
    年11月初開始在梓官鄉○○路475 巷2 弄17號經營的」等語
    （見同上卷第166 頁）；證人即被告丙○○之妻於警詢時亦
    證稱：「（你先生丙○○有無經營六合彩賭博？）我知道有
    經營六合彩賭博」等語（見選偵字第14號卷第17頁），此外
    ，並有扣案被告丙○○所有如附表二所示大樂透倍數表、簽
    賭統計表、傳真機、六合彩簽單等、丁○○所申辦如附表一
    所示共14線市內電話之通話調閱查詢單1 份及現場照片40張
    在卷為證（見警卷第17-38 、39-65 頁），被告丙○○自白
    與事實相符，其經營六合彩賭博之犯行堪以認定。
二、另訊據被告乙○○、丁○○、己○○則矢口否認有何賭博之
    犯行，被告己○○辯稱：丙○○係以居住之用為由，向伊承
    租高雄縣梓官鄉○○路227 號3 樓，丙○○於1 年後，在伊
    不知情下，自94年11月初營六合彩簽賭站，伊未曾參與經營
    六合彩賭博云云；被告丁○○辯稱：14支電話是丙○○拜託
    伊申請的，做何用途伊不清楚，當時丙○○說要做生意云云
    。被告乙○○辯稱：伊未參與經營六合彩賭博，扣案現金亦
    非用以賭博，亦不知丙○○有經營六合彩云云。
三、經查：
  (一)證人即被告丙○○於高雄縣調站供稱：「阿丁實業公司於93
    年7 月開始營業，股東成員有乙○○、己○○、丁○○、我
    本人，登記資本額為100 萬元，分10股；我雖係掛名公司負
    責人，但實際上公司負責人及金主是乙○○」等語（見選他
    字第118 號第36頁背面）；於原審法院供稱：「我確實有經
    營簽賭站，我跟己○○租高雄縣梓官鄉○○路227 號3 樓經
    營」等語（見原審卷第26頁）。被告乙○○除於高雄縣調站
    供稱：「我於93年間在高雄縣梓官鄉信興11之1 號開設阿丁
    汽機車實業有限公司，由丙○○負責，股東有我及丙○○」
    等語（見同上卷第39頁）外；於原審法院亦供稱：「阿丁實
    業有限公司是我乙○○、丁○○、己○○、丙○○4 人，共
    同集資成立，股份分為10股，由我占5 股、丁○○占2 股，
    己○○、丙○○則各占1 股，公司設立於高雄縣梓官鄉○○
    村○○路102 巷25號1 樓，這是我的房子，高雄縣梓官鄉○○○路11之1 號是我們公司的營業場所」等語；被告丁○○
    亦供稱：「我在阿丁公司佔2 股」等語（見原審卷第26頁）
    。被告己○○於原審法院供稱：「我在阿丁公司佔1 股」等
    語（見原審卷第77頁）。再參以營利事業登記證上記載負責
    人為丙○○（見選他字第118 卷第155 頁）觀之，足徵阿丁
    汽機車借款公司係由被告乙○○、丙○○、丁○○、己○○
    合資成立後，推由被告丙○○擔任負責人，惟實際上公司負
    責人及金主是被告乙○○無訛。
  (二)依扣案12月4 日之編號14、15所示，簽賭統計單記載之台頭
    均係「尚美→丁」、「尚→丁」、「丁」（見警卷第41、62
    -63 頁），參以該簽賭統計表係在阿丁借汽車借款查扣，則
    簽賭統計表內之「丁」應係指阿丁汽車借款」無訛，簽賭者
    簽賭之對象係阿丁汽機車借款應堪認定，否則簽賭者傳真簽
    賭對象不可能寫「→丁」。而如前(一)所述，阿丁汽機車借款
    係由被告乙○○、丁○○、己○○、丙○○等出資經營，實
    際負責人及金主均被告乙○○。被告乙○○既係金主及最大
    股東，被告丙○○如未經被告乙○○之同意或授權，或在被
    告乙○○、丁○○未參與經營本件六合彩賭博下，豈敢擅自
    在阿丁汽機車借款之營業所內經營六合彩簽賭？再參以被告
    己○○於檢察官偵查中證稱：「（你在阿丁貸款公司擔任何
    職？）沒有擔任職務，但是乙○○說如果有賺錢要分給我」
    等語（見偵字第26562 號卷第9 頁），被告己○○如其確未
    出資，而向其承租高雄縣梓官鄉○○○路11之1 號處所者係
    被告丙○○，被告乙○○豈有給被告己○○予紅利之理？何
    況查獲時尚在被告己○○所位於高雄縣梓官鄉○○路227 號
    住處1 樓查扣得數張簽帳單，足徵被告己○○就丙○○、乙○○等經營六合彩簽賭亦知之甚詳，且供其所有坐落高雄縣
    梓官鄉○○○路11之1 處供簽賭之處所無訛。
  (三)附表一所示14支電話係被告丁○○受被告丙○○向電信局申
    請租用，此經被告丁○○於原審法院自承在卷（見原審卷第
    277 頁）；上開14線電話費帳單均由被告丁○○轉交給被告
    丙○○繳納，此經其於本院審理時陳明在卷（見本院卷第12
    3 頁）。被告丙○○於警詢中供稱：「其餘查扣物品均是我
    本人所持有，傳真機17台、電話機6 台、大樂透簽單等物品
    是我在梓官鄉○○路475 巷2 弄17號經營大樂透簽注時所需
    使用之物品」等語（見選他字第118 號第123-124 頁），足
    徵上開14線電話均係用以簽賭傳真或聯絡之用無訛。由上開
    傳真機數量非少，一般人受託代為以自己名義申請如此數量
    之電話，如不知緣由，必然會究問明白，乃被告丁○○供稱
    ：丙○○僅說要做生意云云（見本院上易卷第52頁）；被告
    丙○○於原審法院則證稱：沒有告訴丁○○為何聲請這麼多
    電話等語（見原審卷第210 頁），2 人所辯不一，已有可疑
    ，亦背於常情甚遠，參以被告丙○○於經營六合彩賭博裝設
    有監視器鏡頭3 個，傳真機多達17台，簽賭規模非小，再依
    通話調閱查詢單所載，被告丁○○申請裝機之地點係在其高
    雄縣梓官鄉○○路229 號住處，而事後卻遷移至隔壁之22 7
    號，被告丁○○斷無不知之理，是其亦申請租用電話參與上
    開六合彩賭博之經營無訛，綜上所述，被告乙○○、丁○○
    、己○○等所辯均無可採，此外，復有查獲時扣案被告丙○○等人所有上開如附表二所示大樂透倍數表、簽賭統計表、
    傳真機、六合彩簽單等及查獲丁○○所申辦之如附表一所示
    共14線市內電話之通話調閱查詢單1 份及現場照片40張在卷
    為證，渠等與丙○○共同經營六合彩賭博之犯罪事證明確。
  (四)如前所述，被告乙○○等供簽賭之電話多達14線，扣得之傳
    真機亦有3 台，參以扣案之簽帳單又係自他處傳向被告乙○○等人所經營之阿丁汽機車借款，因此，被告乙○○係經營
    六合彩簽賭站而非柱仔腳。
四、按行為後法律有變更者，適用行為時之法律；但行為後之法
    律有利於行為人者，適用最有利於行為人之法律，刑法第2
    條第1 項定有明文。上開規定係規範行為後法律變更所生新
    舊法律比較適用之準據法。而比較時應就罪刑有關之事項，
    如共犯、未遂犯、想像競合犯、牽連犯、連續犯、結合犯，
    以及累犯加重、自首減輕及其他法定加減原因，如身分加減
    與加減例等一切情形，綜合全部罪刑之結果而為比較，予以
    整體適用（最高法院95年度第8 次刑事庭會議決議參照）。
    本件被告乙○○、丁○○、己○○、丙○○等行為後，刑法
    第28條、第33條業經於94年2 月2 日經總統令修正公布，於
    95年7 月1 日施行。自應就渠等行為前、後相關法律，依前
    揭規定比較新舊法以決定應適用之法律：(一)刑法第28條原規
    定：「2 人以上共同『實施』犯罪之行為者，皆為共同正犯
    。」，新法修正為：「2 人以上共同『實行』犯罪之行為者
    ，皆為共同正犯。」，將舊法之「實施」修正為「實行」。
    原「實施」之概念，包含陰謀、預備、著手及實行等階段之
    行為，修正後僅共同實行犯罪行為始成立共同正犯。是新法
    共同正犯之範圍已有限縮，排除陰謀犯、預備犯之共同正犯
    。新舊法就共同正犯之範圍既因此而有變動，自屬犯罪後法
    律有變更，非僅屬純文字修正（最高法院96年度台上字第93
    4 號判決意旨參照）。因新法已限縮共同正犯成立之範圍，
    自以新法對行為人有利；(二)刑法第268 條之聚眾賭博罪，其
    法定刑含得併科罰金部分。修正後之刑法施行法增訂第1條
    之1 規定：「中華民國94年1 月7 日刑法修正施行後，刑法
    分則編所定罰金之貨幣單位為新臺幣。94年1 月7 日刑法修
    正時，刑法分則編未修正之條文定有罰金者，自94年1 月7
    日刑法修正施行後，就其所定數額提高為30倍。但72年6 月
    26日至94年1 月7 日新增或修正之條文，就其所定數額提高
    為3 倍」，另刑法第33條第5 款修正為：「主刑之種類如下
    ：五、罰金：新臺幣1 千元以上，以百元計算之」；而依被
    告乙○○等行為時之刑罰法律，罰金係以銀元為單位，並依
    罰金罰鍰提高標準條例第1 條前段規定之提高倍數10倍及修
    正前刑法第33條第5 款規定之罰金最低額1 元計算；是比較
    修正前、後之法律規定，罰金最高額經換算後之結果並無二
    致，惟就罰金最低額部分，依新法規定為新臺幣1 千元；依
    舊法規定則為銀元1 元（即新台幣3 元）。因此，比較上述
    修正前、後之刑罰法律，自以行為時關於科處罰金刑之法律
    較有利於被告丙○○等人。(三)新修正刑法第56條連續犯之規
    定業經刪除，是行為人所為本得依修正前刑法第56條之規定
    ，適用連續犯規定而論以一罪，並得加重其刑至2 分之1 ，
    惟修正後刑法刪除前開連續犯規定，以致行為人數次構成要
    件行為須依法分別論以數罪而併罰之，比較新、舊法之結果
    ，仍以行為時，即修正前刑法第56條之規定較有利於行為人
    。經綜合整體比較之結果，以修正前刑法有利於被告乙○○
    、丙○○、丁○○、己○○，依刑法第2 條第1 項前段之規
    定，自應適用行為時即修正前刑法作為論罪科刑之準據。
三、高雄縣梓官鄉○○路227 號3 樓原雖係住宅，惟既已作為簽
    賭六合彩之場所，自已成為公眾得出入之場所；高雄縣梓官
    鄉○○○路11之1 號鐵皮屋係經營『阿丁汽機車借款』之處
    所，亦屬公眾得出入之場所。是核被告乙○○、丙○○、丁○○、己○○所為，係犯刑法第268 條之意圖營利供給賭博
    場所、聚眾賭博罪及刑法第266 條第1 項前段之在公眾得出
    入場所賭博罪。被告乙○○、丙○○、丁○○、己○○間，
    就上開犯行有犯意聯絡及行為分擔，應依修正前刑法第28條
    之規定論以共同正犯。被告丙○○等4 人自94年11月初起至
    同年月30日止，先後至市場收取簽單，或提供場所，先接受
    不特定人下單簽賭六合彩，顯係基於概括犯意為之，應各依
    修正前刑法第56條之規定論以一罪。所為意圖營利供給賭博
    場所、聚眾賭博及與賭客對賭財物之行為，應認為係基於一
    個賭博犯意之決定，達成其同一犯罪之各個舉動，屬法律概
    念上之接續行為，其一行為觸犯上開3 罪名，為想像競合犯
    ，應依刑法第55條規定，從情節較重之意圖利聚眾賭博罪處
    斷。
四、原審認被告丙○○犯罪事證明確，據以論罪科刑固非無見；
    惟(一)被告乙○○、丙○○等人係經營六合彩簽賭站而非下游
    之「柱仔腳」，原判決認係「柱仔腳」，事實認定有誤；(二)
    被告乙○○、丁○○、己○○等亦參與意圖營利供給賭博場
    所、聚眾賭博罪及普通賭博罪，原判決認渠等3 人犯罪不能
    證明，尚有未洽；(三)被告丙○○之行為應論以連續犯，原判
    決論以單純一罪亦有未當。被告丙○○既非單純擔任「柱仔
    腳」，而係經營六合彩賭博，則原判決僅量處有期4 月，顯
    屬過輕，從而檢察官執上開事由指摘原判決不當，為有理由
    ，自應由本院將原判決全部撤銷。爰審酌被告乙○○、丙○○、丁○○、己○○經營簽賭站之規模非小，時間亦近1 個
    月，渠等為圖不法利益，提供場所供人賭博，並招攬他人與
    其對賭，影響社會風氣，被告丙○○犯後坦承犯行，被告乙○○、丙○○等在整個犯罪居於主導地位，犯後否認犯行，
    丁○○、己○○次之，且亦犯後否認犯行，被告己○○教育
    程度為國民小學肄業，乙○○為仁德補校肄業、丙○○為國
    民中學肄業等一切犯罪情狀，分別量處如主文第2 、3 項所
    示之刑。被告乙○○、丙○○、丁○○、己○○等犯罪時間
    係在96年4 月24日之前，合於中華民國96年罪犯減刑條例之
    減刑要件，爰依該條例第2 條第1 項第3 款規定，減其刑期
    2 分之1 。修正前刑法第41條第1 項前段原規定：「犯最重
    本刑為5 年以下有期徒刑以下之刑之罪，而受6 個月以下有
    期徒刑或拘役之宣告，因身體、教育、職業、家庭之關係或
    其他正當事由，執行顯有困難者，得以1 元以上3 元以下折
    算一日，易科罰金。」，且被告行為時之易科罰金折算標準
    ，依修正前罰金罰鍰提高標準條例第2 條前段（現已刪除）
    之規定，係就其原定數額提高為100 倍折算1 日，故被告行
    為時之易科罰金折算標準乃以銀元300 元折算1 日，經折算
    後應以新臺幣900 元折算為1 日。惟修正後刑法第41條第1
    項前段則改為：「犯最重本刑為5 年以下有期徒刑以下之刑
    之罪，而受6 個月以下有期徒刑或拘役之宣告者，得以新臺
    幣1,000 元、2,000 元或3,000 元折算一日，易科罰金」，
    就易科罰金之折算標準予以提高，從而以修正前之規定較有
    利於行為人，爰依修正前之規定，就被告乙○○、丁○○、
    丙○○、己○○等減得如主文第2 、3 項之刑，諭知如易科
    罰金之折算標準。
五、沒收部分：
  (一)按共同實施犯罪行為之人，在合同意思範圍內，各自分擔犯
    罪行為之一部，相互利用他方之行為，以遂行其犯罪之目的
    ，即應就其全部所發生之結果，共同負責。基此法理，依法
    必須沒收之物，於共犯間自應採連帶責任之例；故於各該共
    犯之同一或先後所為之判決內，對於依法必須沒收之物，均
    應為全部沒收之諭知，始屬適法（最高法院91台上字第3797
    號判決參照）。扣案如附表二所示之物，為共同被告丙○○
    所有，業據共同被告丙○○於原審法院供承在卷（見原審卷
    第204 頁），係供本件犯罪所用之物，應依刑法第38條第1
    項第2 款宣告沒收之。
  (二)如前所述，高雄縣梓官鄉○○○路11之1 號雖提供為簽賭場
    ，惟亦同時為為阿丁公司之營業處所，經營「阿丁汽車借款
    」，此據證人即被告丙○○於警詢及被告乙○○於原審證述
    在卷（見選偵字第12號卷第24頁、原審卷第260-261 頁），
    並有高雄縣政府營利事業登記證影本1 紙在卷為憑，而阿丁
    公司登記之營業項目有：不動產買賣、不動產租賃、應收帳
    款收買業務、辦理金融機構金錢債權收買業務、投資顧問業
    、企業經營管理顧問業等（見選偵字第14號卷第70頁），復
    有原審法院辯護人提出在本案發生前即有金錢借貸之土地登
    記謄本、他項權利證明書等在卷可佐（見原審卷第95-114頁
    ），附表三編號2 扣得之現金1,300 萬元，係因案外人甲○○向被告乙○○表示案外人戊○○要借錢以塗銷遭銀行查封
    之土地及房屋，而由被告乙○○自農會及第一銀行提領，並
    向被告己○○、丁○○調錢而來之事實，業經證人即被告乙○○證述在卷（見原審卷第263-264 頁），核與證人甲○○
    於原審法院證稱：戊○○、陳蘇碧珍因向銀行貸款，向伊借
    錢，因未順利清償，故伊幫忙調錢，被告乙○○同意幫忙籌
    錢，並打電話告訴伊錢快籌好了，嗣遭警察搜索查扣；是戊○○自己與銀行洽談，戊○○告訴伊1500萬元內可以處理等
    語（見原審第223-224 頁）相符。證人戊○○於本院審理時
    亦證稱：「（你先前用土地作擔保是否向銀行款1000多萬元
    ？）是的」、「（該借款因為未清償是否被銀行聲請拍賣該
    土地？）是」、「（拍賣過程中你有作何舉動？）先前我向
    甲○○借款，銀行向我催討，我沒有可以錢還我再去找甲○○，甲○○說要去梓官鄉找一位高先生來幫忙，後來就沒有
    下落，所以該土地就被拍賣」、「（你知道為何沒有下落？
    ）我聽甲○○說高先生的錢被檢警扣押」、「（甲○○向你
    說要幫你調多少錢？）他說1000多萬元，因為我欠銀行也是
    1000多萬元」等語（見本院卷第105 頁）；證人甲○○於本
    院審理時亦證稱：「（是否認識戊○○？）認識」、「（戊○○土地被查封拍賣這一件事情有無幫忙？）戊○○向我借
    款有設定第二順位給我，那時他先有向我反應土地無法繳息
    ，可能被銀行拍賣，那時銀行一直催繳，我們來找銀行談，
    看多少錢才能處理，我問他，他說他已經清償了剩下1000多
    萬元，後來我向他說我來找朋友來幫忙，後來我去找乙○○
    ，剛開始向乙○○要借款1300萬元或1500萬元、1800萬元，
    詳細金額我不記得」、「（後來乙○○為何沒有幫上忙？）
    乙○○的錢被檢察官查扣，那時乙○○有打電話給我，我有
    到場，我當場我向檢察官請教，那時檢警說他涉及賄選」等
    語（見本院卷第107 頁），此外，復有原審法93年度促字第
    6186號支付命令、高雄縣岡山地政事務所他項權利證明書、
    台灣土地銀行借據等資料（見選偵字第89號卷第63-84 、10
    2-106 頁）在卷可佐。再者，扣案之佰元鈔、伍佰元鈔、仟
    元鈔合計共35餘萬元，為被告乙○○之妻所有，用來支付其
    擔任會首互助會會款之事實，業經證人即乙○○之妻邱淑華
    於警詢時證述在卷（見選偵字第12號第19頁），核與證人即
    被告乙○○於原審法院證述相符（見原審卷第262 頁），並
    有互助會說明單影本4 紙在卷為憑（同上偵查卷第20-23 頁
    ）。是扣案如附表三編號1 所示物品及金錢均無從證明與本
    案賭博有關，自不得予以宣告沒收。
  (三)依檢察官所舉之證據，並無任何證據可以證明被告乙○○等
    人有在高雄縣梓官鄉○○路102 巷25號及梓官鄉○○路330
    巷25號處所賭博財物，是如附表三編號2 所示於被告乙○○
    在高雄縣梓官鄉○○路102 巷25號住處扣得之現金20萬元；
    編號3 所示在高雄縣梓官鄉○○路330 巷25號乙○○住處查
    扣之郵局儲金簿等亦均不能證明與本件賭博有關，故不予宣
    告沒收。再者，附表三編號4 至編號6 所示房屋租賃契約書
    、存摺、提款卡等被告乙○○等亦否認係供賭博之用，亦無
    證據足以證明與本件賭博有關故不予宣告沒收，編號4 所示
    14 線 電話係向電信局租用，被告乙○○等僅有使用權，核
    與沒收之要件不符，故亦無從宣告沒收。
據上論結，應依刑事訴訟法第369 條第1 項前段、第364 條、第
299 條第1 項前段，刑法第2 條第1 項前段、修正前刑法第28條
、刑法第266 條第1 項、第268 條、第55條、修正前刑法第56條
、刑法第38條第1 項第2 款，修正前刑法第41條第1 項前段，修
正前罰金罰鍰提高標準條例第2 條，現行法規所定貨幣單位折算
新臺幣條例第2 條，中華民國96年罪犯減刑條例第2 條第1 項第
3 款、第7 條，判決如主文。
本案經檢察官陳國全到庭執行職務。
中    華    民    國    97    年    7     月    29    日
                  刑事第七庭    審判長法  官  莊飛宗
                                      法  官  邱明弘
                                      法  官  李嘉興
以上正本證明與原本無異。
不得上訴。
中    華    民    國    97    年    7     月    29    日
                                      書記官  郭榮芳
 ┌──────────────────────┐
 │附表一：以丁○○名義申裝之市內電話14線      │
 ├────┬─────────────────┤
 │電話號碼│00-0000000、00-0000000、00-0000000│
 ├────┼─────────────────┤
 │同    上│00-0000000、00-0000000、00-0000000│
 ├────┼─────────────────┤
 │同    上│00-0000000、00-0000000、00-0000000│
 ├────┼─────────────────┤
 │同    上│00-0000000、00-0000000、00-0000000│
 ├────┼─────────────────┤
 │同    上│00-0000000、00-0000000            │
 └────┴─────────────────┘
附表二：
┌─────────┬──────────┐
│搜索處所          │扣押物              │
├─────────┼──────────┤
│高雄縣梓官鄉信興一│大樂透倍數單15張、帳│
│路11之1 號        │單1 張、傳真單1 張  │
├─────────┼──────────┤
│高雄縣梓官鄉○○路│聯絡電話記事卡1 張、│
│227號             │監視器鏡頭3 個、錄影│
│                  │監視器主機1 台、室內│
│                  │電話機1 台、賭博簽單│
│                  │17張、賭博帳單9 張  │
├─────────┼──────────┤
│高雄縣梓官鄉○○路│傳真機17台、電話機6 │
│475巷2弄17號      │台、帳單4 張、六合彩│
│                  │簽單374張           │
│                  │                    │
└─────────┴──────────┘
附表三
┌──┬─────────┬──────────┬───────────┐
│編號│搜索處所          │扣押物              │ 備註                 │
├──┼─────────┼──────────┼───────────┤
│ 1  │高雄縣梓官鄉信興一│麻將3 付、第一銀行代│與本案犯罪無關        │
│    │路11之1 號        │收款簿1 本、空白商業│                      │
│    │                  │本票3 本、借貸抵押資│                      │
│    │                  │料袋七只、空白借據及│                      │
│    │                  │借款契約書1 冊、商業│                      │
│    │                  │本票2 張、丙○○存摺│                      │
│    │                  │1 本、已填商業本票2 │                      │
│    │                  │本、支票及退票理單四│                      │
│    │                  │張、流水帳本3 本、新│                      │
│    │                  │台幣千元大鈔154000  │                      │
│    │                  │元、百元大鈔149000  │                      │
│    │                  │元、五百元大鈔50000 │                      │
│    │                  │元、烏龍種茶葉95罐、│                      │
│    │                  │人間有味茶葉50罐、杉│                      │
│    │                  │林溪茶葉（半斤裝）8 │                      │
│    │                  │包、杉林溪茶葉（4 兩│                      │
│    │                  │裝）15包、竹茶（蒸空│                      │
│    │                  │）2 包、新台幣1300萬│                      │
│    │                  │元、借貸抵押資料7 只│                      │
│    │                  │、候選人宣傳品4 份  │                      │
│    │                  │                    │                      │
├──┼─────────┼──────────┼───────────┤
│ 2  │高雄縣梓官鄉○○路│現金20萬元          │被告乙○○所有（原審卷│
│    │102巷25號         │                    │第262 頁）非供犯罪所用│
│    │                  │                    │之物                  │
├──┼─────────┼──────────┼───────────┤
│ 3  │高雄縣梓官鄉○○路│郵局儲金簿6 本 (郭俊│與本案犯罪無關        │
│    │330巷25號         │麟、乙○○、曾玉霖、│                      │
│    │                  │丁○○、林素珠、高明│                      │
│    │                  │源)； 梓官農會存簿6 │                      │
│    │                  │本 (乙○○、丙○○、│                      │
│    │                  │邱淑華、己○○、邱淑│                      │
│    │                  │玲、邱淑慧)； 高雄第│                      │
│    │                  │一商銀存摺1 本（高明│                      │
│    │                  │雄）、新台幣72萬。  │                      │
│    │                  │                    │                      │
├──┼─────────┼──────────┼───────────┤
│ 4  │高雄縣梓官鄉○○路│房屋租賃契約書1 本  │被告丙○○所有        │
│    │227號             │                    │非供犯罪所用之物      │
│    │                  │                    │                      │
│    │                  ├──────────┼───────────┤
│    │                  │附表一所示14線市內電│非被告丙○○所有      │
│    │                  │話                  │                      │
├──┼─────────┼──────────┼───────────┤
│ 5  │高雄縣梓官鄉○○路│中國國際商銀存摺一本│與本案犯罪無關        │
│    │229號             │(帳號00000000000)   │                      │
│    │                  │誠泰銀行提款卡一張  │                      │
│    │                  │                    │                      │
├──┼─────────┼──────────┼───────────┤
│ 6  │高雄縣梓官鄉○○路│邱淑華梓官郵局存摺1 │與本案犯罪無關        │
│    │475巷2弄17號      │本(帳號0000000000000│                      │
│    │                  │0493)               │                      │
│    │                  │邱淑華第一銀行存摺1 │                      │
│    │                  │本(帳號00000000000) │                      │
│    │                  │林素珠梓官郵局存摺1 │                      │
│    │                  │本(帳號0000000000000│                      │
│    │                  │7808)               │                      │
└──┴─────────┴──────────┴───────────┘
附錄本件判決論罪科刑法條：
刑法第268條
意圖營利，供給賭博場所或聚眾賭博者，處 3 年以下有期徒刑，
得併科 3 千 元以下罰金。
刑法第266條
在公共場所或公眾得出入之場所賭博財物者，處 1 千元以下罰金
。但以供人暫時娛樂之物為賭者，不在此限。
當場賭博之器具與在賭檯或兌換籌碼處之財物，不問屬於犯人與
否，沒收之。


司法院資訊處製作；財團法人民間司法改革基金會備份。
